臺灣嘉義地方法院民事判決　93年度簡上字第74號
上　訴　人　甲○○
訴訟代理人　劉榮治律師
被上訴人　　乙○○
上列當事人間請求遷讓房屋等事件，上訴人對於中華民國93年9
月7日本院嘉義簡易庭93年度嘉簡字第294號第一審判決提起上訴
，本院於94年2月16日言詞辯論終結，判決如下：
    主  文
上訴駁回。
第二審訴訟費用由上訴人負擔。
    事實及理由
一、本件上訴人起訴主張：兩造於民國九十一年間就嘉義市○○
    街一四０號房屋（下稱系爭房屋）定有租賃契約，約定租賃
    期間自九十一年五月一日起至九十二年四月三十日止，每月
    租金新台幣（下同）三千元，嗣於九十二年四月三日再訂立
    租賃契約，約定租賃期間自九十二年五月一日起至九十三年
    四月三十日止，每月租金三千元，然被上訴人無正當理由積
    欠自九十一年五月起至九十三年四月止累計達二十四個月租
    金，共七萬二千元，上訴人曾於九十三年二月十九日發存證
    信函給被上訴人，被上訴人置之不理，今上訴人與被上訴人
    簽訂之房屋租賃契約於九十三年四月三十日到期，爰請求遷
    讓房屋，以及請求給付積欠之租金等語；並聲明：（一）原
    判決上訴人敗訴部分廢棄；（二）被上訴人應將坐落嘉義市
    ○○段四小段六之四地號土地上如原審判決附圖所示編號Ａ
    面積五六點一七平方公尺之竹造涼棚拆除，並將土地交還上
    訴人。
二、被上訴人則以：上訴人沒有權向其收租金，因為政府已經徵
    收，而其有占用權，所以先占用的人有使用權，租金部分因
    房屋已被徵收，上訴人已無權請求；系爭房屋前半段竹棚部
    分即如附圖Ａ部分並不在租賃範圍內，因Ａ部分之竹棚本來
    是空地，用來停放機車，是被上訴人所出資搭建，已經三十
    幾年了。系爭房屋補償費由上訴人領取，所以才由上訴人繼
    續繳房屋稅等語；並聲明：駁回上訴。
三、兩造不爭執事項：
（一）上訴人主張被上訴人向其承租系爭房屋（即如附圖Ｂ、Ｃ
      、Ｄ部分），且自九十一年五月起至九十三年四月止累計
      達二十四個月租金，共七萬二千元未給付予上訴人，而兩
      造之租賃契約業於九十三年四月三十日到期。
（二）附圖Ａ部分之竹造涼棚原為空地，嗣為被上訴人出資以竹
      子搭建而成。
四、經查：兩造所訂立之系爭租賃契約，租賃標的為系爭房屋，
    而系爭房屋門牌號碼目前編為嘉義市○○街一四０號，分為
    前後兩部分，前半部為竹子搭建的棚架，後半部係原有的舊
    式磚瓦造平房，竹棚部分與原有房屋部分並沒有相連等情，
    業經原審及本院至現場勘驗，製有勘驗筆錄附卷可稽，自堪
    信為真實。本件上訴人主張：原審判決附圖所示編號Ａ部分
    竹造涼棚面積五六‧一七平方公尺之土地係附圖所示編號Ｂ
    部分房屋之庭院，屬於建物之一部分，為Ｂ部分房屋門口出
    入道路唯一之通路，附合於房屋之使用，上訴人出租房屋與
    被上訴人時連同庭院一併交付承租人即被上訴人使用，顯屬
    租賃契約之租賃範圍內，被上訴人返還租賃物自應一併交還
    ，被上訴人於庭院蓋涼棚自應回復原狀將涼棚拆除交還庭院
    云云。惟查，１附圖Ａ部分之竹造涼棚於系爭租賃契約成立
    之時尚未存在；２附圖Ａ部分之竹造涼棚與原有房屋部分亦
    無相連，各自分立，且為被告所搭建，自應認屬被告原始取
    得所有權之地上物，而非上訴人所有；３上訴人所提出之租
    賃契約書第一條亦僅載房屋所在地及使用範圍：嘉義市○○
    街一四○號，並未特別指明包括嗣後被上訴人自行搭建如附
    圖Ａ部分之竹造涼棚；４系爭房屋及其坐落之土地均早已被
    徵收等情，可得而知，上訴人主張如附圖Ａ部分之竹造涼棚
    亦在前開租賃契約範圍內云云，即不足採信。
五、綜上所述，上訴人並無法證明系爭房屋租賃契約包含附圖編
    號Ａ部分之竹造涼棚，從而，上訴人依據系爭租賃契約之法
    律關係，請求判決被上訴人應將系爭房屋如附圖所示編號Ａ
    面積五六點一七平方公尺之竹造涼棚拆除，並將土地交還上
    訴人，為無理由，應予駁回。原審就此部分所為上訴人敗訴
    之判決，並無不合。上訴論旨指摘原判決此部分不當，求予
    廢棄改判，為無理由。
六、本案事證已臻明確，兩造其餘主張陳述及所提之證據，均毋
    庸再予審酌，附此敘明。
七、據上論結，本件上訴為無理由，依民事訴訟法第四百三十六
    條之一第三項、第四百四十九條第一項、第七十八條，判決
    如主文。
中　　華　　民　　國　　94　　年　　3　　月　　2　　日
臺灣嘉義地方法院民二庭審判長法　官甘大空
                            法　官張育彰
                            法　官蕭道隆
以上正本係照原本作成。
本判決不得上訴。
中　　華　　民　　國　　94　　年　　3　　月　　2　　日
                                  書記官　陳湘蓉
